臺灣臺南地方法院刑事判決　　　　　　　　　　　　　九十一年度易字第六一五號
　　公　訴　人　臺灣臺南地方法院檢察署檢察官
　　被　　　告　陳清旗
右列被告因違反家庭保護令案件，經檢察官提起公訴（九十一年度偵字第四三五二號
）暨移送併案審理（九十一年度偵字第四八四四號、第五六六一號、第六０三六號）
，本院判決如左：
    主  文
陳清旗連續違反法院依家庭暴力防治法第十五條所為禁止實施精神上不法侵害及直接
騷擾行為，累犯，處有期徒刑壹年陸月。
    事  實
一、陳清旗前因違反家庭暴力防治法案件，經本院以八十九年度易字第二一三九號判
    處有期徒刑四月確定，並於九十年六月十九日執行完畢，猶不知悔改，陳清旗因
    與其父陳春松間，具有家庭暴力防治法第三條第三款（起訴書誤載為第一款）所
    規定之家庭成員關係，且陳清旗有酗酒之習慣，每每於酗酒後即以惡言污辱、騷
    擾陳春松，陳春松乃向本院聲請核發民事暫時保護令，本院乃於九十一年四月三
    日，依家庭暴力防治法第十五條及第十三條第二項第一、二款（起訴書誤載為第
    三、四、六、七款）之規定，以九十一年度暫家護字第一二號裁定核發民事暫時
    保護令，令陳清旗不得對陳春松實施身體或精神上不法侵害之行為；不得直接或
    間接對陳春松為騷擾行為。詎陳清旗明知上開暫時保護令之內容，竟基於違反上
    開暫時保護令之概括犯意，於九十一年四月十八日二十三時二十分許，在其父陳
    春松臺南縣官田鄉東庄村十鄰西庄一六０號住處，先以穢語「幹你娘」（台語）
    ，吆喝辱罵其年邁之老父陳春松，對陳春松實施精神上不法侵害之行為，又以「
    我身上沒錢了，拿些錢來花與買酒」及「錢拿出來，不要囉唆」之語，對陳春松
    實施直接騷擾之行為；復於同年五月四日十四時許，在前址以「幹你娘（台語）
    ，那麼老了怎麼不去死一死」辱罵陳春松，對陳春松實施精神上不法之侵害，又
    旋於當日十七時五十分許，在前址將睡覺中之陳春松吵醒後向陳春松要錢買酒，
    以此方式騷擾陳春松；陳清旗又於同年五月十四日二十二時五十五分許，酒後返
    回前址，見陳春松在庭院乘涼，因向陳春松索錢未果，遂以「幹你娘」（台語）
    吆喝辱罵陳春松；另於同年六月四日二十三時三十分許，酒後返家進入陳春松房
    間，搖醒已入睡之陳春松要求新台幣一百元花用遭拒，竟以「幹你娘」（台語）
    之語辱罵其父陳春松，使陳春松因長期遭精神侵害而痛苦不堪。
二、案經陳春松訴由臺南縣警察局麻豆分局報請臺灣臺南地方法院檢察署檢察官偵查
    起訴及移送併案審理。
    理  由
一、訊據被告陳清旗矢口否認涉有前揭違反家庭暴力防治法之犯行，辯稱：每次發生
    事情我都是喝的醉醺醺的，不知自己有無辱罵或騷擾父親陳春松云云。經查，陳
    春松向本院聲請核發民事暫時保護令，本院於九十一年四月三日，依家庭暴力防
    治法第十五條及第十三條第二項第一、二款之規定，以九十一年度暫家護字第一
    二號裁定核發民事暫時保護令，令陳清旗不得對陳春松實施身體或精神上不法侵
    害之行為、不得直接或間接對陳春松為騷擾行為，且被告陳清旗亦知悉上開保護
    令之內容等情，業據陳清旗供陳在卷，復有前開暫時保護令附卷可稽。而被告陳
    清旗有如事實欄所載之行為，亦據告訴人陳春松指訴綦詳，復據證人陳春貴及黃
    宏申即九十一年四月十八日前往陳春松住處處理之警員到庭證述屬實，足證被告
    確有對告訴人陳春松實施精神上不法之侵害及直接騷擾行為。至被告雖辯稱酒醉
    後均不知自己做了什麼云云，惟按，刑事訴訟法第一百九十條第三項關於被告心
    神及身體之鑑定，雖有得送入醫院或其他適當處所之規定，然其是否有此移送之
    必要，事實審法院有自由裁酌之權，辯護人於原審審理中為此項請求，既經原審
    認為並無移送之必要，依法以裁定駁回，即不容仍就此點，妄加攻擊。最高法院
    二十九年度滬上字第一九六號著有判例可資參照。是被告縱以前揭情詞置辯，然
    查，被告酒後屢次前往其父陳春松住處加以騷擾，惟被告騷擾的對象均僅限於其
    父陳春松，並未波及旁人，顯見被告於酒後尚知前往特定地點、騷擾特定人，非
    如被告所稱酒醉後陷於什麼都不知道之狀態，況證人黃宏申亦到庭證稱：九十一
    年四月十八日當天我到陳春松住處時，人還沒進到被告家裡，在屋外就已經聽到
    陳清旗以三字經罵人，陳清旗看到我進來就沒有罵了，我進去屋內就問陳清旗什
    麼情形，陳清旗說沒事，我問陳清旗是否又在騷擾陳春松，陳清旗說沒有，後來
    我先將陳清旗帶回警局製作筆錄，陳春松隨後到派出所時，陳清旗就對陳春松大
    小聲，叫陳春松不要亂講話，如果亂講話，就要籌錢辦交保，製作筆錄過程中，
    陳清旗都明白我的問話等語，從而，由被告陳清旗見警員即證人黃申宏進門後，
    尚有警覺而閉口停止辱罵之行為，亦知其先前騷擾行為不當而加以否認，且旋於
    警局中更警告陳春松說出實情之後果，製作筆錄時亦明瞭警員之問話等情以觀，
    在在顯示被告陳清旗於行為時之精神狀態並未異於常人，且其當時對於外界事務
    之知覺、理會及判斷作用並未完全喪失，較之普通人之平均程度，亦無減退之情
    事，被告上開所辯，顯係事後欲推諉卸責之詞，要無足採，揆諸前揭判例意旨，
    本院認被告行為時既無精神異常之情形，自無對被告行為時精神狀態加以鑑定之
    必要。
二、按被告陳清旗與告訴人陳春貴係家庭暴力防治法所謂之家庭成員關係，家庭成員
    間實施身體或精神上不法侵害之行為者，均屬家庭暴力；而騷擾者，謂任何打擾
    、警告、嘲弄或辱罵他人之言語、動作或製造使人心畏怖情境之行為，家庭暴力
    防治法第三條第三款、第二條第一項、第三項分別定有明文。被告陳清旗經本院
    以九十一年度暫家護字第一二號裁定令其不得對陳春松實施身體或精神上不法侵
    害之行為，不得直接或間接對陳春松為騷擾行為，竟仍以言語辱罵告訴人，並使
    告訴人處於精神恐懼之狀態，核其所為，係犯家庭暴力防治法第五十條第一款及
    第二款之違反保護令罪。被告陳清旗五次犯行，時間緊接、手法相同，觸犯構成
    要件相同之罪名，顯係基於概括犯意為之，為連續犯，應依法加重其刑。被告陳
    清旗前因違反家庭暴力防治法案件，經本院以八十九年度易字第二一三九號判處
    有期徒刑四月確定，並於九十年六月十九日執行完畢，有臺灣高等法院被告全國
    前案紀錄表在卷可按，其於有期徒刑執行完畢後，五年以內再犯本件有期徒刑以
    上罪，為累犯，應依法遞加重其刑。另檢察官移送併案審理部分之犯罪事實，與
    檢察官起訴之犯罪事實具有連續犯裁判上一罪之關係，業如前述，本院自得併予
    審理，附此敘明。爰審酌被告前因對其父陳春松實施家庭暴力、直接騷擾之行為
    而違反家庭暴力防治，業經本院以八十九年度易字第二一三九號判處有期徒刑四
    月，猶不知悔過自省，竟執失業不順心為由，動輒即向其父陳春松索錢買酒，未
    達目的即以三字經怒罵年邁老父，以此方式頻繁且長期的騷擾其父陳春松，致陳
    春松不堪其擾，遭受莫大的精神壓力，於庭訊時往往因言及逆子而流淚無法言語
    ，惟本院猶未見被告自省羞恥之情，亦不見其抱念父親養育之恩，反認其所為皆
    因失業致其生活不順，犯後毫無悔過遷善之意，且前案量處之刑顯未達到使被告
    受教化之目的等一切情狀，爰量處如主文所示之刑，以昭炯戒。
據上論斷，應依刑事訴訟法第二百九十九條第一項前段，家庭暴力防治法第五十條第
一款、第二款，刑法第十一條前段、第五十六條、第四十七條，判決如主文。
本案經檢察官李啟明到庭執行職務
中      華      民      國      九十一      年      八      月    八    日
                                  臺灣臺南地方法院刑事第二庭
                                      審判長法官  侯明正
                                            法官  石家禎
                                            法官  林中如
右正本證明與原本無異。
如不服本判決，應於收受本判決後十日內，向本院提出上訴狀。（須附繕本）
中      華      民      國      九十一      年      八      月    九    日
                                      書 記  官  楊建新
附錄本案論罪科刑法條：
家庭暴力防治法第五十條第一款及第二款
  違反法院依第十三條、第十五條所為之下列裁定者，為本法所稱之違反保護令罪，
  處三年以下有期徒刑、拘役或科或併科新台幣十萬元以下罰金︰
  一  禁止實施家庭暴力行為。
  二  禁止直接或間接騷擾、接觸、通話或其他連絡行為。